臺灣臺北地方法院交通事件裁定　　　　 96年度交聲字第444號
原處分機關　臺北市交通事件裁決所
異　議　人　甲○○
即受處分人
上列異議人即受處分人因違反道路交通管理處罰條例案件，對於
臺北市交通事件裁決所民國96年3 月27日所為北市裁二字第22-R
A0000000號處分（原處分案號：臺北市政府警察局北市警交大字
第RA0000000號），聲明異議，本院裁定如下：
    主  文
原處分撤銷。
甲○○不遵守道路交通標線、號誌之指示，處罰鍰新臺幣玖佰元
。
    理  由
一、按交通法庭認為聲明異議有理由或聲明異議雖無理由而原處
    分不當或違法者，應以裁定將原處分經聲明異議部分撤銷，
    並自為裁定，道路交通案件處理辦法第20條前段定有明文。
    再按停止線，用以指示行駛車輛停止之界限，車輛停止時，
    其前懸部分不得伸越該線；車輛面對圓形紅燈表示禁止通行
    ，不得超越停止線或進入路口；又按汽車駕駛人，駕駛汽車
    不遵守道路交通標誌、標線、號誌之指示，處新臺幣（下同
    ）9 百元以上1 千8 百元以下罰鍰，道路交通標誌標線號誌
    設置規則第170 條第1 項前段、第206 條第5 款第1 目、道
    路交通管理處罰條例第60條第2 項第3 款分別定有明文。
二、原處分機關認：本件異議人即受處分人甲○○於民國96年1
    月30日下午1 時52分許，駕駛車號9A-6528 號自用小客車沿
    「西濱公路」行經西濱公路與基隆市○○街144 巷交岔路口
    時，適號誌轉為紅燈，竟仍強行通過，違反上開道路交通管
    理處罰條例第60條第2 項第3 款之規定，經基隆市警察局逕
    行舉發，嗣受處分人於通知單上所載應到案日期前向臺北市
    交通事件裁決所提出申訴，經原舉發單位調查結果，仍認受
    處分人有其上開違規之行為，臺北市交通裁決所乃依同上規
    定，裁處罰鍰9 百元等情。
三、受處分人聲明異議意旨則以：(一)伊當時係駕駛上開車輛由北
    部濱海公路（省道臺2 線）行經基隆市○○街144 巷口，伊
    未行駛西濱公路（省道臺15線），況西濱公路從未與基隆市
    ○○街144 巷交岔，原處顯係違法；(二)伊當時見北部濱海公
    司與武聖街144 巷口之號誌轉為紅燈，即踩煞車停等，縱車
    身超越停止線，但未闖紅燈；(三)又該處設置之地面感應圈及
    固定式測速照相機，係針對「闖紅燈」及「超速」之違規行
    為而為逕行舉發之採證儀器，並非針對「超越停止線」而為
    採證，故原處分機關不得憑以此採證照片處罰伊「超越停止
    線」之違規行為，應不具證據能力；爰請求撤銷原處分。
四、本院經查：
  (一)關於本件受處分人之違規地點，據基隆市警察局舉發違反道
    路交通管理事件通知單、臺北市交通事件裁決所違反道路交
    通管理事件裁決書均記載為「西濱公路與基隆市○○街144
    巷口」，卷附採證照片2 張亦顯示「西濱公路、基隆市○○
    街144 巷口」，經本院函詢基隆市警察局以96年5 月7 日基
    警交字第0960013163號函覆認：旨揭設備係設於西濱公路主
    線道上，而與武聖街144 巷口形成十字路口云云，並檢附示
    意圖、現場照片以憑。惟查，俗稱西濱公路乃省道臺15線，
    北自關渡，南至南寮，並未經過基隆市，此有北部省道路線
    圖、省道公路路線表及西部濱海快速公路北部路段通車示意
    圖等件在卷足憑。基此，原處分認定受處分人係在「西濱公
    路」即省道臺15線與基隆市○○街144 巷之交岔路口有違規
    行為，顯與事實不符，原處分此部分認定，顯有不當。此據
    受處分人自承：伊於上開時間，確曾駕駛車牌號碼9A-6528
    號自用小客車沿「北部濱海公路」即省道臺2 線，行經基隆
    市○○街144 巷交岔路口等情明確，且查省道臺2 線係起自
    關渡、迄至蘇澳，途中經過基隆市無誤，亦有北部省道路線
    圖及省道公路路線表可考，堪認受處分人當時行經路段應為
    「北部濱海公路即省道臺2 線與基隆市○○街144 巷口」，
    基隆市警察局將採證儀器設置地點誤認為「西濱公路與武聖
    街144 巷口」，致原處分機關之認定容有違誤。
  (二)再查受處分人駕車究有無違規行為：
  (1)受處分人不否認其駕駛車牌號碼9A-6528 號自用小客車行經
    北部濱海公路與基隆市○○街144 巷之交岔路口時，適號誌
    轉為紅燈，伊剎車不及而超越停止線等情，且查受處分人於
    96年1 月30日下午1 時52分許，駕車行經該北部濱海公路與
    基隆市○○街144 巷之交岔路口時，交通號誌已轉為紅燈後
    4 秒時，其車輛前輪通過設置於停止線上之感應圈，啟動固
    定式攝影機拍攝第1 張採證照片，又於紅燈亮起後5.5 秒之
    際，後輪亦通過感應圈而攝下第2 張採證照片，而當時受處
    分人車輛時速為19公里等情，則有固定式測速照相機所拍攝
    之採證照片2 張附卷足稽，堪以認定。基此，揆諸前揭道路
    交通標誌標線號誌設置規則第170 條第1 項前段、第206 條
    第5 款第1 目等規定，受處分人未遵守圓形紅燈號誌及停止
    線標線之指示，於紅燈亮起後超越停止線而進入路口之違規
    行為，已甚明確。
  (2)受處分人雖辯稱：採證照片無證據能力云云。惟查：
  1.按汽車駕駛人之行為，經以科學儀器取得證據資料證明其行
    為違規，當場不能或不宜攔截製單舉發者，得逕行舉發；逕
    行舉發，應記明車輛牌照號碼、車型等可資辨明之資料，以
    汽車所有人為被通知人製單舉發，道路交通管理處罰條例第
    7 條之2 第1 項第7 款、第4 項定有明文。是以感應圈及固
    定式照相機等科學儀器採證違規行為，乃法定之證據方法，
    無庸置疑。再參諸最高法院92年度臺上字第2282號判決對於
    測謊鑑定證據能力之判斷要件，其一為儀器品質良好且運作
    正常，而經本院函詢基隆市警察局關於本件交通採證儀器之
    狀況，據基隆市警察局96年5 月7 日基警交字第0960013163
    號函覆以：該路口「微電腦闖紅燈及測速自動照相設備」感
    應圈係埋設於路面，其主機控制單元，除設定時間調整及啟
    動照相各設定單元外，微電腦控制單元係與路口行車管制號
    誌時相、週期、時比等同步設定，倘照相方向路口號誌為綠
    燈時則執行測速照相，紅燈時則執行闖紅燈及測速照相，該
    設備經製造國家所屬標準檢驗單位即荷蘭量測局檢驗認定，
    發有度量衡合格證書，並經我國駐荷蘭臺北代表處驗證文義
    無誤，目前尚無維修紀錄等情綦詳，足堪認為該科學採證儀
    器之品質良好、運作正常。復觀諸卷附採證照片2 張，可明
    確辨識違規車輛之車牌號碼及車型等資料。綜合上情，應認
    感應圈啟動固定式照相機所拍攝之照片2 張，具有認定受處
    分人違規行為之證據能力。
  2.至受處分人雖質疑：感應圈及固定式照相機之採證目的應為
    「闖紅燈」及「超速」而不及於「超越停止線」云云。縱認
    感應圈及固定式照相機等設置之採證目的不及於「超越停止
    線」之違規行為，但法院受理有關交通事件，準用刑事訴訟
    法之規定，道路交通管理處罰條例第89條前段定有明文可參
    ；而依刑事訴訟法第158 條之4 規定：「除法律另有規定外
    ，實施刑事訴訟程序之公務員因違背法定程序取得之證據，
    其有無證據能力之認定，應審酌人權保障及公共利益之均衡
    維護」，最高法院亦著有93年臺上字第664 號判例可考，據
    此，本院審酌：上開採證程序之瑕疵尚非嚴重，難認採證機
    關有何違背法定採證目的之惡意，且以採證路段之狀況亦難
    設置警力當場舉發，應有以儀器採證之緊急或不得已情形，
    否則難以發現違規行為；況本件受處分人亦不否認其超越停
    止線之違規行為，其採證瑕疵對於受處分人之權益侵害甚微
    ，亦無害於受處分人之防禦；又此於紅燈時超越停止線而進
    入交岔路口之違規行為，有與綠燈方向來車發生碰撞車禍之
    危險性，其違規行為造成之危險非輕；倘禁止使用固定式測
    速照相機作為超越停止線之採證方式，將使此種違規行為難
    以採證等一切情狀，認此逾越「闖紅燈」及「超速」目的所
    為之採證行為，違背法定程序之情節輕微，若遽捨棄該證據
    不用，受處分人將逍遙法外，與國民感情相悖，有害於社會
    之公平、正義。從而，本院認為卷附以感應圈啟動固定式照
    相機所拍攝之採證照片2 張，不得逕予排除其證據能力。受
    處分人此部分所辯，應無可採。
五、綜上，受處分人於96年1 月30日下午1 時52分許，駕駛車牌
    號碼9A-6528 號自用小客車行經北部濱海公路（省道臺2 線
    ）與基隆市○○街144 巷之交岔路口時，駕駛汽車不遵守道
    路交通號誌、標線之指示，逕超越停止線而進入路口之違規
    行為，應堪認定。受處分人就此違規行為聲明異議，為無理
    由，但原處分既有誤認違規地點之不當，揆諸首揭法條規定
    ，自應由本院裁定撤銷原處分，並自為裁定違規事實如上，
    併裁處罰鍰9 百元，以維法制。
六、據上論斷，應依道路交通案件處理辦法第20條前段，裁定如
    主文。
中　　華　　民　　國　　96　　年　　5 　　月　　28　　日
                  交通法庭  法　官　林晏如
以上正本與原本無異。
如不服本裁定，應於送達後5日內向本院提出抗告狀。
                            書記官  楊盈茹
中　　華　　民　　國　　96　　年　　5 　　月　　29　　日
